【裁判字號】    88,再簡上,2
【裁判日期】    890309
【裁判案由】    確定界址
【裁判全文】
臺灣新竹地方法院民事判決  八十八年再簡上字第二號
    再審原告    己○○
    再審被告    丙○○○
                丁○○
                戊○○
                甲○○
    右四人
    訴訟代理人  林思銘律師
右當事人間請求確認界址事件，再審原告對於民國八十六年十月八日本院八十六年度
簡上字第一二七號確定判決提起再審之訴，本院判決如左：
    主    文
再審之訴駁回。
再審訴訟費用由再審原告負擔。
    事    實
甲、再審原告方面：
一、聲明：
（一）原確定判決（八十六年度簡上字第一二七號）廢棄。
（二）確定再審原告所有坐落新竹縣竹東鎮○○○段第一五一之四三九地號土地與再
      審被告所有坐落同地段第一五二之七地號土地間之界址為如原一審判決附圖一
      Ａ─Ｂ─Ｃ─Ｄ─Ｅ─Ｆ連線所示實線。
（三）再審及前審訴訟費用由再審被告負擔。
二、陳述：
（一）緣再審原告（即原上訴人己○○）與再審被告（即原被上訴人乙○○）前因請
      求界址確定事件，業經本院以八十六年度簡上字第一二七號駁回而告確定，惟
      在原確定判決審理過程中，兩造均在爭論界址而忽略本件系爭土地，在建築圍
      牆之初，民國七十九年十二月二十五日已簽訂「土地分割同意書」。
（二）依據該「土地分割同意書」所訂之土地買賣契約人，買主甲方為再審原告，賣
      主乙方為再審被告，再審原告之土地坐落於新竹縣竹東鎮○○○段第一五一之
      四三九地號，由於加蓋圍牆拉直之需，有佔用鄰地一五二之八部分土地可能，
      當時即經與地主即再審被告商得同意，以當時建築地基為界．．，乙方同意甲
      方之圍牆工程以當時之地基繼續施工，雙方有親自簽名蓋章，依此「土地分割
      同意書」足可證明再審被告雖於當時未於建妥一年內申請土政機關丈量，而要
      求聲請人給付所佔之面積折價，但已同意繼續施工至完成，是無可磨滅之證據
      。
（二）爰依民事訴訟法第四百九十六條第十三項檢附新發現之證物，聲請再審。
三、證據：提出本院八十六年度簡上字第一二七號民事判決、土地分割同意書等件為
    證。
乙、再審被告方面：
    本件未經言詞辯論，再審被告未提出任何書狀作何聲明或陳述。
    理    由
壹、程序方面：本件再審原告於八十七年十二月三十一日提起再審之訴後，原再審被
    告乙○○於八十八年三月三日去世，再審被告丙○○○、丁○○、戊○○及甲○
    ○為乙○○之繼承人，並於八十九年一月二十六日依民事訴訟法第一百七十五條
    第一項及第一百七十六條聲明承受本件訴訟，核先敘明。
貳、得心證之理由：
一、按再審之訴顯無理由者，得不經言詞辯論，以判決駁回之，民事訴訟法第五百零
    二條第二項定有明文。又民事訴訟法第四百九十六條第一項第十三款所謂發現未
    經斟酌之證物，係指在前訴訟程序事實審辯論終結前，不知已有該證物存在，其
    後始知之者而言。所謂得使用該證物，係指前訴訟程序事實審言詞辯論終結前，
    雖知有該證物存在，但因故不能使用，其後始得使用者而言。若已知之，而按其
    情形，並非不能當時舉出或命第三人提出者，即無本款之適用。又民事訴訟法第
    四百九十六條第一項第十三款規定得提起再審之訴，除當事人發現未經斟酌之證
    物或得使用該證物者外，尚須以該證物如經斟酌，當事人可受較有利益之裁判為
    要件，如該證物縱加斟酌，仍不能認為當事人可受較有利之裁判者，即難認再審
    之訴為有理由。此有最高法院七十六年度台上字第二八一二號判決及八十一年度
    台上字第二七二七號判決可資參照。
二、本件再審原告主張依民事訴訟法第四百九十六條第一項十三款當事人發現未經斟
    酌之證物或得使用該證物提起本件再審之訴。惟查，再審原告提出之土地分割同
    意書為再審原告與再審被告之被繼承人乙○○於七十九年十二月二十五日簽訂，
    於原審八十六年十月一日辯論終結前已存在。該土地分割同意書既早於七十九年
    十二月二十五日由再審原告與乙○○簽訂，自無不知有該證物存在之情形，且該
    土地分割同意書於簽訂後即由再審原告持有，並無不能於言詞辯論時提出之原因
    ，依該土地分割同意書及原審判決書形式上觀察，並參諸首揭最高法院見解，即
    顯無民事訴訟法第四百九十六條第一項第十三款再審原因。另就該土地分割協議
    書之內容，不外以再審原告購置之預售屋坐落於新竹縣竹東鎮○○○段一五一之
    四三九地號之上，由於加蓋圍牆拉直之需有占用再審被告所有之鄰地，即坐落同
    段一五二之八地號土地之可能，故協議若再審原告興建圍牆占用部分，協議以每
    坪新臺幣（下同）五萬元計算分割等語。細繹其內容，為就原審系爭土地界址未
    確定時，預先訂定再審原告興建圍牆占有再審被告土地時之處理方式，實與原審
    系爭土地之經界認定無關，依該證物實質內容，縱加以斟酌，仍不能認為再審原
    告可受較有利之裁判，本件再審之訴難認為有理由。
三、綜上，再審原告提起本件再審之訴，而請求將原確定判決廢棄改判，為顯無理由
    ，爰依前揭規定，不經言詞辯論，逕以判決駁回之。
四、結論：本件再審之訴為顯無理由，依民事訴訟法第五百零二條第二項、第七十八
    條，判決如主文。
中      華      民      國    八十九    年      三    月      九        日
                                  臺灣新竹地方法院民事第二庭
~B審判長法      官  陳國成
~B      法      官  林南薰
~B      法      官  張松鈞
右為正本係照原本作成。
本判決不得上訴。
~B法院書記官  李桂珠
中      華      民      國    八十九    年      三    月      九       日


司法院資訊處製作；財團法人民間司法改革基金會備份。
